【裁判字號】    99,交聲,2683
【裁判日期】    990930
【裁判案由】    交管條例聲異
【裁判全文】
臺灣板橋地方法院交通事件裁定         99年度交聲字第2683號
原處分機關  臺北市交通事件裁決所
異  議  人
即受處分人  甲○○
上列異議人因違反道路交通管理處罰條例案件，對於臺北市交通
事件裁決所於民國九十九年八月十九日以北市裁罰字第裁22-AEY
003069號所為之裁決處分（原舉發案號：臺北市政府警察局九十
八年六月二十六日北市警交字第AEY003069 號），聲明異議，本
院裁定如下：
    主  文
原處分撤銷。
甲○○汽車駕駛人，駕駛汽車經測試檢定酒精濃度超過規定標準
，應吊扣其小型車職業駕駛執照壹年。
    理  由
一、原處分意旨略以：本件異議人即受處分人甲○○於民國九十
    八年六月二十六日二時五十四分許，駕駛車牌號碼NM8-200
    號重機車，行經臺北市○○○街、泉州街口因「酒精濃度過
    量駕駛，測試值為0.69MG/L」之違規，經臺北市政府警察局
    中正第二分局南海路派出所執勤警員當場以北市警交字第AE
    Y003069 號舉發違反道路交通管理事件通知單（下稱舉發通
    知單）舉發，嗣經臺北市交通事件裁決所於九十九年八月十
    九日以北市裁罰字第裁22-AEY003069號裁決書裁決，裁處異
    議人罰鍰新臺幣（下同）四萬五千元，吊扣駕駛執照十二個
    月，並施以道路交通安全講習等語。
二、異議意旨略以：異議人已依緩起訴命令，向公益團體提供六
    十小時之異議勞務及完成六小時之道路交通安全講習，原請
    求撤銷原處分等語。
三、按汽車駕駛人有飲用酒類或其他類似物後其吐氣所含酒精濃
    度超過每公升0.25毫克或血液中酒精濃度超過百分之0.05以
    上，不得駕車，道路交通安全規則第一百十四條第二款定有
    明文。又汽車駕駛人，駕駛汽車經測試檢定酒精濃度超過規
    定標準者，處一萬五千元以上六萬元以下罰鍰，並當場移置
    保管該汽車及吊扣其駕駛執照一年；汽車駕駛人有第三十五
    條第一項規定之情形者，應接受道路交通安全講習，道路交
    通管理處罰條例第三十五條第一項第一款、第二十四條第一
    項第二款分別定有明文。
四、經查：
  (一)、異議人甲○○於前揭時地酒後騎乘重機車，經警測得呼氣
      酒精濃度達每公升0.69毫克，由原處分機關裁處罰鍰四萬
      五千元、吊扣駕駛執照及參加道路交通安全講習一節，為
      異議人所不爭執，並有本件舉發通知單、裁決書等在卷可
      稽。又異議人前開同一酒後駕車之行為，因同時觸犯刑法
      第一百八十五條之三之公共危險罪，亦經警移送臺灣臺北
      地方法院檢察署檢察官偵辦，經該署檢察官以九十八年度
      偵字第一六一三八號緩起訴處分確定，緩起訴期間為一年
      （自九十八年八月十二日至九十九年八月十一日），並應
      向指定之公益團體提供六十小時之義務勞務，及接受道路
      交通安全講習六小時。而異議人亦已履行義務勞務等情，
      有上揭緩起訴處分書、臺灣高等法院被告前案紀錄表各一
      份在卷可稽，以上各情均堪認定。
  (二)、按道路交通管理處罰條例所規定之罰則本質上係屬行政罰
      ，此由該條例中就交通違規行為所定法律效果包括罰鍰、
      記點、吊扣證照、講習等行政罰觀之甚明（參照行政罰法
      第一條、第二條將罰鍰、吊扣證照、講習處分均定為行政
      罰），是違反道路交通管理處罰條例之裁罰事件，自有行
      政罰法之適用。再按，九十四年二月五日公布，九十五年
      二月五日施行之行政罰法第二十六條規定：「一行為同時
      觸犯刑事法律及違反行政法上義務規定者，依刑事法律處
      罰之。但其行為應處以其他種類行政罰或得沒入之物而未
      經法院宣告沒收者，亦得裁處之。前項行為如經不起訴處
      分或為無罪、免訴、不受理、不付審理之裁判確定者，得
      依違反行政法上義務規定裁處之。」，其所揭示之所謂「
      一事不二罰」原則，探究其立法目的，無非以一行為同時
      觸犯刑事法律及違反行政法上義務規定時，由於刑罰與行
      政罰同屬不法行為之制裁，而刑罰之懲罰作用較強，依刑
      事法律處罰即足資警惕，實無一事二罰再處行政罰之必要
      ，但罰鍰以外之沒入或其他種類行政罰，因兼具維護公共
      秩序之作用，為達行政目的，行政機關仍得併予裁處。又
      此所稱「其他種類行政罰」，係指違反行政法上之義務應
      受「裁罰性」之「不利處分」而言，依行政罰法第二條規
      定，應包括限制或禁止行為之吊扣駕駛執照處分及警告性
      之講習處分在內。至於刑事訴訟法第二百五十三條之一所
      指之緩起訴處分，係介於起訴與微罪職權不起訴間之緩衝
      設計，在內容及要件上與依刑事訴訟法第二百五十二條所
      為之不起訴處分均有所不同，又檢察官對被告為緩起訴處
      分時，依刑事訴訟法第二百五十三條之二第一項規定，得
      課被告予一定之負擔或指示，其中緩起訴之被告若依檢察
      官緩起訴處分命令，向公益團體繳納捐款，即係履行檢察
      官為緩起訴處分命令，該等金錢給付，並得為民事強制執
      行名義，被告因上開緩起訴處分而剝奪其財產權，主觀上
      前揭金錢給付義務亦具有強制性、懲罰性，雖不若易科罰
      金係以支付金錢作為自由刑之替代，惟經由緩起訴處分條
      件之履行使其免於遭檢察官發動起訴程序，仍具有替代刑
      罰之效果，實質上應屬於行政罰法第二十六條第一項所稱
      之「刑事法律處罰」，有行政罰法第二十六條第一項「一
      事不二罰」規定之適用（參照臺灣高等法院暨所屬法院九
      十八年法律座談會刑事類提案第二四號研討結果參照）。
      本件異議人前揭酒醉駕車之行為，因同時另犯刑法第一百
      八十五條之三之服用酒類不能安全駕駛動力交通工具而駕
      駛罪，業經臺灣臺北地方法院檢察署檢察官於九十八年八
      月三日以九十八年度偵字第一六一三八號為緩起訴處分，
      命異議人應於緩起訴處分確定後十個月內，向指定之公益
      團體提供六十小時義務勞務，並接受道路交通安全講習六
      小時確定在案，緩起訴期間自九十八年八月十二日起至九
      十九年八月十一日止，有上開緩起訴處分書及臺灣高等法
      院被告前案紀錄表各一份在卷可按，是異議人酒後超過規
      定標準而駕駛動力交通工具之行為，已獲臺灣臺北地方法
      院檢察署檢察官為緩起訴處分確定。而本件緩起訴處分乃
      命異議人應於緩起訴處分確定後十個月內，向指定之公益
      團體提供六十小時之義務勞務，及接受道路交通安全講習
      六小時，此雖非刑法所定刑罰之種類，惟已對異議人之名
      譽、心理產生相當制約並影響其財產等權益，應可實質該
      當行政罰法第二十六條第一項所規定之「依刑事法律處罰
      」，基此，原處分機關依道路交通管理處罰條例第三十五
      條第一項第一款規定，對異議人上開酒後駕車之違規行為
      予以裁罰時，除其行為應處以其他種類行政罰即吊扣駕照
      十二個月部分，仍得予以裁處外，依行政罰法第二十六條
      第一項前段規定，即應依刑事法律處罰之，不得再依道路
      交通管理處罰條例第三十五條第一項第一款及第二十四條
      第一項第二款之規定裁處罰鍰及道路交通安全講習。
五、綜上所述，異議人確有上開酒後駕車之違規行為，原處分機
    關依道路交通管理處罰條例第三十五條第一項之規定，裁處
    吊扣駕駛執照一年部分，核無違誤，然因異議人之同一違規
    行為業經檢察官為緩起訴處分確定，並命異議人於緩起訴處
    分確定後十個月內，向指定之公益團體提供六十小時之義務
    勞務，及接受道路交通安全講習六小時，依前揭說明，原處
    分機關即不得再依上揭道路交通管理處罰條例等規定裁處罰
    鍰及施以道路交通安全講習，是原處分裁處異議人罰鍰四萬
    五千元及施以道路交通安全講習部分難謂適法。從而，異議
    人據此聲明異議，就撤銷罰鍰及施以道路交通安全講習部分
    為有理由，因本件原處分關於吊扣駕駛執照部分，既係針對
    單一違規行為之部分法律效果，自無從割裂維持，應併予撤
    銷，爰依道路交通管理處罰條例第三十五條第一項第一款，
    自為裁罰如主文第二項所示，以資適法。
據上論斷，應依道路交通案件處理辦法第二十條前段，裁定如主
文。
中    華    民    國    99    年    9     月    30    日
                      交通法庭  法  官  李幼妃
以上正本證明與原本無異
如不服本裁定應於送達後5日內向本院提出抗告狀
                                書記官  廖貞音
中    華    民    國    99    年    9     月    30    日

司法院資訊處製作；財團法人民間司法改革基金會備份。
